臺灣高等法院高雄分院刑事判決　　　　95年度上訴字第2361號
上　訴　人　臺灣高雄地方法院檢察署檢察官
被　　　告　丁○○
　　　　　　　　　　（另案在臺灣台中看守所羈押中）
上列上訴人因被告偽造文書等案件，不服臺灣高雄地方法院95年
度訴字第2994號中華民國95年11月3 日第一審判決（起訴案號：
臺灣高雄地方法院檢察署95年度偵字第11647 號），提起上訴，
本院判決如下：
    主  文
原判決撤銷。
丁○○行使偽造私文書，足以生損害於公眾及他人，處有期徒刑
捌月。
扣案偽造車牌號碼JW -九五一七號車牌貳面沒收。
    事  實
一、丁○○於民國91年6 月4 日，以其胞妹丙○○之名義購得車
    牌號碼JW-9517 號自用小客車1 部（車身號碼：IG3ES47C6S
    D625316 ，以下稱Ａ車），因胞弟張文龍向其借用汽車，丁○○因己亦需使用汽車，為圖便利，明知車牌與車身號碼均
    不詳之克雷斯勒廠牌自用小客車（以下稱Ｂ車）係不詳姓名
    之人所失竊之贓車，竟於92年4 月間某日，在台中市市區某
    處，以3 至5 萬元之代價，向不詳姓名之某成年人購入Ｂ車
    後，丁○○即基於行使偽造私文書、特種文書之犯意，將B
    車交由真實姓名年籍均不詳，綽號「阿誼」之成年男子，由
    「阿誼」在該車駕駛座前方儀表板、引擎室右保險桿等處，
    磨滅Ｂ車之車身號碼後偽造Ａ車之車身號碼IG3ES47C6SD625
    316 號，再由「阿誼」另外偽造JW-9517 號車牌2 面，懸掛
    於Ｂ車，共同偽造車身號碼及車牌後交還給丁○○。丁○○
    於92年夏季某日，在台中市西屯區○○○街7 號住處，將偽
    造完成之B 車交付予不知情之胞弟張文龍使用而行使該偽造
    之車身號碼及車牌，足以生損害克雷斯勒公司辨識其製造車
    輛之正確性及監理機關車籍管理之正確性。嗣丁○○於93年
    6 月7 日，以新台幣（下同）10萬元之代價將A 車賣予乙○○，乙○○復於94年11月11日過戶予其胞兄甲○○，因張文
    龍於93年12月8 日，在澎湖縣馬公市○○路9-3 號前，駕駛
    Ｂ車違規超速行駛為警掣單舉發，甲○○收受舉發通知單後
    察覺有異並提出申訴，始循線查悉上情。
二、案經澎湖縣政府警察局刑事警察大隊報告臺灣澎湖地方法院
    檢察署呈請臺灣高等法院高雄分院檢察署檢察長令轉臺灣高
    雄地方法院檢察署檢察官偵查起訴。
    理  由
一、本件被告丁○○所犯係死刑、無期徒刑、最輕本刑為3 年以
    上有期徒刑以外之罪，已經被告就被訴事實先為有罪之陳述
    ，經審判長告知被告簡式審判程序之旨，並聽取當事人之意
    見後，依刑事訴訟法第273 條之1 第1 項之規定，裁定進行
    簡式審判程序。又本件關於證人張文龍、丙○○、甲○○、
    乙○○於警詢中之陳述，陳白東於偵查中之陳述以及扣押筆
    錄、扣押物品目錄表、照片違反道路交通管理事件通知單、
    刑案現場平面圖等物證及書證，依同法第273 條之2 規定，
    不受第159 條第1 項關於傳聞法則規定之限制，依法均有證
    據能力，合先敘明。
二、上揭事實，業據被告坦承不諱，核與證人丙○○、張文龍、
    乙○○、甲○○於警詢證述情節相符，並有偽造A 車車身號
    碼之B 車扣案（含偽造之JW-9517 號車牌2 面）、照片21
    張、車籍作業系統查詢認可資料1 紙附卷可資佐證，被告任
    意性自白與事實相符，足堪採信，事證明確，其前述犯行，
    足堪認定，應依法論科。
三、按汽車引擎號碼係汽車製造廠商出廠之標誌，乃表示一定用
    意之證明，依刑法第220 條規定，應以私文書論，倘將汽車
    上原有之引擎號碼磨滅，再打造另一號碼，乃具有創設性，
    應屬偽造非變造（最高法院90年度台上字第3322號判決意旨
    參照）。又汽車牌照為行車之許可認證，屬刑法第212 條規
    定之特種文書（最高法院63年臺上字第1550號判例參照）。
    核被告所為，係犯刑法第216 條、220 條第1 項、210 條之
    行使偽造私文書罪（偽造A 車車身號碼於B 車部分），刑法
    第216 條、第212 條之行使偽造特種文書罪（偽造JW-951 7
    號車牌部分），同法第349 條第2 項之故買贓物罪（向不詳
    姓名之人購買B 車部分），公訴人認此部分係犯同法第349
    條第1 項之收受贓物罪嫌云云，尚有未洽，起訴所引應適用
    之法條爰予變更。被告與綽號「阿誼」之成年人就偽造私文
    書、偽造特種文書部分犯行，有犯意聯絡，行為分擔，為共
    同正犯（公訴意旨認被告另與真實姓名年籍均不詳之成年男
    友間有犯意聯絡，被告自陳該名男友即為陳白東，然陳白東
    於警詢時否認此情，是此部份共犯事實尚無從認定。），被
    告偽造私文書、特種文書後進而交付不知情之第三人而行使
    ，其偽造私文書、特種文書之低度行為為行使之高度行為所
    吸收，均不另論罪。被告所犯上開3 罪間，有手段目的之牽
    連關係，為牽連犯，應依修正前刑法第55條之規定，從一重
    論以行使偽造私文書罪。公訴意旨認被告將B 車原有車身號
    碼磨滅後偽刻A 車之車身號碼部分，構成「變造」私文書，
    應有未合，因「偽造」、「變造」適用法條並無不同（均為
    210 條），爰不另變更起訴法條，附此敘明。被告行為後，
    94年1 月7 日修正公布之刑法，自95年7 月1 日施行，修正
    後之刑法刪除第55條關於牽連犯之規定。本件被告所犯上開
    行使偽造私文書、行使偽造特種文書、故買贓物等罪具有牽
    連犯之關係，依修正前即行為時之規定，應從一重之行使偽
    造私文書罪處斷；依修正後之刑法既已刪除牽連犯之規定，
    則所犯上述各罪應依數罪併罰之規定分論併罰。比較新舊法
    之規定，修正後之規定並非較有利於被告，依刑法第2 條第
    1 項前段規定，應適用行為時之法律，即適用修正前刑法第
    55條牽連犯之規定，從一重之行使偽造私文書罪處斷。
四、原審據以論罪科刑，固非無見。惟查：(一)被告與綽號「阿誼
    」之成年人就偽造私文書、偽造特種文書部分犯行，雖有共
    犯關係，但就行使部分則係由被告單獨犯之，即被告就行使
    偽造私文書、行使偽造特種文書部分，並無共犯關係，原判
    決認被告與綽號「阿誼」之成年人就行使偽造私文書、行使
    偽造特種文書犯行間，亦有共犯關係，尚有未洽；(二)被告係
    以3 至5 萬元之代價，向不詳姓名之某成年人購入贓車，此
    已經被告自承在卷，此部分所為，係犯故買贓物罪，原判決
    認被告係犯收受贓物罪，亦有未洽。檢察官上訴意旨，以原
    審量刑過輕，指摘原判決不當，雖無理由，但原判決既有上
    開可議之處，自仍應由本院撤銷改判。爰審酌被告貪圖小利
    ，竟故買贓車，再偽造車牌、車身號碼避免查緝，並交付予
    其弟使用，所為實不足取，惟念其於本院審理期間業已坦承
    犯行，且其目的僅係供親人使用，並無用以從事犯罪，犯罪
    動機並非重大，又偽造汽車之數量僅有1 台，危害情節尚輕
    等一切情狀，量處如主文第2 項所示之刑。公訴意旨雖具體
    求刑有期徒刑3 年，本院審酌上開情節，認量處如主文所示
    之刑，較屬適當，公訴人前揭具體求刑，尚嫌過重，併此敘
    明。扣案掛附於B 車之車牌號碼JW-9517 號車牌2 面，係被
    告與「阿誼」基於共同犯意推由「阿誼」所偽造，係被告因
    犯罪所得之物（其胞弟張文龍僅係借用人，所有權人仍為被
    告），依刑法第38條第1 項第3 款之規定，併予宣告沒收。
    至扣案之B 車係屬贓車，並非被告所有（最高法院83年度台
    非字第313 號意旨參照），B 車駕駛座前方儀表板、引擎室
    右保險桿等處偽造Ａ車之車身號碼IG3ES47C6SD6 25316號，
    雖為被告所偽造之文書，然因已附著於B 車無法分離，為免
    執行之困難，爰不另為沒收之諭知，附此敘明。
據上論結，應依刑事訴訟法第369 條第1 項前段、第364 條、第
299 條第1 項前段、第300 條、第273 條之1 第1 項，刑法第2
條第1 項前段、第216 條、第220 條第1 項、第210 條、第212
條、第349 條第2 項、修正前刑法第55條、第38條第1 項第3 款
，刑法施行法第1 之1 條，判決如主文。
本案經檢察官張金塗到庭執行職務。
中　　華　　民　　國　　96　　年　　3 　　月　　1 　　日
                  刑事第五庭    審判長法  官  曾永宗
                                      法  官  陳  箐
                                      法  官  任森銓
以上正本證明與原本無異。
如不服本判決應於收受本判決後10日內向本院提出上訴書狀，其
未敘述上訴理由者，並得於提起上訴後10日內向本院補提理由書
狀（均須按他造當事人之人數附繕本）「切勿逕送上級法院」。
中　　華　　民　　國　　96　　年　　3 　　月　　1 　　日
　　　　　　　　　　　　　　　　　　　書記官廖素珍
附錄本件判決論罪科刑法條：
中華民國刑法第210條
偽造、變造私文書，足以生損害於公眾或他人者，處5 年以下有
期徒刑。
中華民國刑法第212條
偽造、變造護照、旅券、免許證、特許證及關於品行、能力服務
或其他相類之證書、介紹書，足以生損害於公眾或他人者，處1
年以下有期徒刑、拘役或3 百元以下罰金。
中華民國刑法第216條
行使第210 條至第215 條之文書者，依偽造、變造文書或登載不
實事項或使登載不實事項之規定處斷。
中華民國刑法第220條
在紙上或物品上之文字、符號、圖畫、照像，依習慣或特約，足
以為表示其用意之證明者，關於本章及本章以外各罪，以文書論
。
錄音、錄影或電磁紀錄，藉機器或電腦之處理所顯示之聲音、影
像或符號，足以為表示其用意之證明者，亦同。
中華民國刑法第349條
收受贓物者，處3 年以下有期徒刑、拘役或5 百元以下罰金。
搬運、寄藏、故買贓物或為牙保者，處5年以下有期徒刑、拘役
或科或併科1千元以下罰金。
因贓物變得之財物，以贓物論。
